臺灣高等法院臺中分院刑事判決
110年度上更一字第57號

上  訴  人  
即  被  告  黃文秀




選任辯護人  劉世興律師
上列上訴人即被告因毒品危害防制條例等案件，不服臺灣苗栗地
方法院108年度訴字第182號，中華民國108年9月10日第一審判決
（起訴案號：臺灣苗栗地方檢察署108年度偵字第1442、1566號
），提起上訴，經本院判決後，由最高法院一部發回更審，本院
判決如下：
    主  文
上訴駁回。
　　犯罪事實
一、黃文秀知悉海洛因為毒品危害防制條例第2條第2項第1款公
    告列管之第一級毒品，不得持有、販賣，竟仍基於販賣海洛
    因以營利之犯意，以其所有之紅色iPhone行動電話1支（內
    置門號0000000000號SIM卡1張，扣案）作為販賣毒品聯絡工
    具，於民國107年10月5日20時45分許，當曾振志委由胡振芳
    以其門號0000000000號行動電話與黃文秀持用之門號000000
    0000號行動電話聯絡，暗示要向黃文秀購買毒品海洛因後，
    黃文秀即攜帶海洛因1包（重量約0.3公克），前往苗栗縣頭
    份市中華路上聖堂（網咖）旁，以新臺幣（下同）2,000元
    之價格，販賣毒品海洛因予曾振志。
二、嗣於108年3月5日凌晨0時25分許，在苗栗縣○○鎮○○里○○000○
    0號黃文秀居住處，為警持檢察官、法院核發之拘票、搜索
    票，扣得其所有之上開行動電話1支，循線查悉上情。
三、案經新竹市警察局移送臺灣苗栗地方檢察署檢察官偵查起訴
    。
    理  由
壹、程序方面：
    檢察官、上訴人即被告黃文秀及其辯護人於原審及本院，對
    於本件判決相關具傳聞性質之證據資料，均未爭執其證據能
    力，且本件所引用之非供述證據，亦屬合法取得，依法均可
    作為認定犯罪事實之證據。
貳、實體方面：
一、訊據被告黃文秀固坦承於上揭時地，有與曾振志見面之事，
    然矢口否認有何販賣毒品海洛因之犯行，辯稱：當天是胡振
    芳撥打電話給我，告訴我曾振志要還我網路遊戲交易之星幣
    2000元，叫我過去找曾振志，胡振芳叫我「帶一個過去」，
    以往我跟胡振芳的甲基安非他命的交易都是講個幾句話，彼
    此有默契，當天電話講的很清楚明白叫我「帶一個過去」，
    我就帶著甲基安非他命，見面時曾振志說要買的是海洛因，
    我說沒有帶海洛因，就沒有交易，我叫他還我錢，但他錢沒
    有還我說要留著買海洛因，我生氣就要打他，他才陷害我云
    云。惟查：
　㈠、曾振志確於如上所示時間，請求胡振芳協助聯絡被告擬購
　　  買海洛因，胡振芳遂基於幫助曾振志施用第一級毒品之犯
　　  意（胡振芳此部分犯行業經原審判處有期徒刑7月確定）
　　  ，以上述方式聯絡被告，被告乃於上揭時間、地點、持毒
　　  品海洛因1包，前往販賣予曾振志，收取價金2000元之事 
       實，業據證人曾振志、胡振芳證述甚詳，茲分述如下：
    ⒈證人曾振志於偵查中證稱：當天我以2,000元購買0.3公克
　　　1小包海洛因，一手交錢一手交貨，地點在頭份市中華路
　　　聖堂網咖旁，電話中雖沒提到要交易毒品，但我找黃文秀
　　　就是要拿海洛因，只要說相約，他就知道意思等語（他卷
　　　二第241頁）。復於原審證稱：107年10月5日我跟黃文秀
　　　約在聖堂網咖附近見面，這次是胡振芳幫我打電話給黃文
　　　秀，我向黃文秀拿1 包海洛因，除了還他打線上遊戲的
　　　錢，還有另外拿2,000元跟他買海洛因等語（原審182卷
　　　三第104至106頁）。
　　⒉證人即同案被告胡振芳於偵查中證稱：我只告知黃文秀說
　　　曾振志找他，就是通訊監察譯文裡面我跟黃文秀說「他叫
　　　你準備一個過去」，但實際上曾振志就是要海洛因等語
　　　（偵1442卷第415頁）。再於原審證稱：曾振志就拜託我
　　　打個電話給黃文秀看有沒有人接，有接的話就叫他過來一
　　　趟，就是過來收個錢，順便再帶一個東西過去，曾振志的
　　　意思是叫我這樣傳話給他，曾振志他施用海洛因是用注射
　　　的，注射量滿大的等語（原審182卷二第112、115頁）。
  ㈡、而被告自承確有於上開時、地接獲胡振芳之電話後，即依
      約與曾振志見面之事實，核與證人胡振芳、曾振志證述情
      節相符，並有上開交易當日之通訊監察譯文1 份附卷可稽
      （偵1564卷第87頁），故被告當天確有與曾振志見面之事
      實，即堪認定。雖被告黃文秀另辯稱：當天胡振芳叫我過
      去找曾振志，胡振芳叫我「帶一個過去」，我就帶著甲基
      安非他命，見面時曾振志說要買的是海洛因，我說沒有帶
      海洛因，就沒有交易，我叫他還我錢，但他錢沒有還我說
      要留著買海洛因，我生氣就要打他，他才陷害我云云（原
      審卷三第165頁；本院前審卷第265至266頁）。然而：
    ①對於當天為何與曾振志見面，被告前後供述不一。其於原
　　　審羈押訊問時稱：編號13是曾振志拜託胡振芳來找我，是
　　　要拿第一級毒品，但我沒有第一級毒品，只好拿1包FM2磨
　　　的粉給曾振志云云（偵1442卷第426頁）。於原審審理時
　　　則翻異前詞稱：曾振志欠我錢，我撥打電話給胡振芳，胡
　　　振芳告知我曾振志地址，我跟他要錢，他不還我，我動手
　　　打他，我就走了；我沒有交付海洛因給他，當下只是要去
　　　跟他收錢，他沒有還我錢云云（原審182卷一第174、177 
　　　頁；原審182卷三第164頁）。嗣又再翻異稱：當天我是拿
　　　甲基安非他命要賣給曾振志云云，詳如前述。就當日見面
　　　情形，閃爍其詞，明顯有卸責或避就之疑。
　　②參之同年月7日（即本件後2日）11時56分許至12時12分34
　　　秒，曾振志接連3通以0000000000號電話，撥打被告所持
　　　用之前揭門號0000000000號行動電話，曾振志原係要直接
　　　找被告本人（電話中稱「阿秀」），但電話由被告女友許
　　　芳菱接聽，並告以被告在睡覺；曾振志乃告訴許芳菱稱
　　　「現在能麻煩一下嗎？」，許芳菱則要曾振志「到建國路
　　　85度C」，曾振志即再告知許芳菱「就每次，胡瓜（指胡
　　　振芳）一樣這樣啊!」。約於同日12時17分許，許芳菱即
　　　攜帶1包海洛因（重約0.3公克），前往頭份鎮力行街路邊
　　　販售予曾振志，得款2000元。許芳菱此部分販賣第一級毒
　　　品犯行，業經本院前審判處罪刑確定（即本院前審判決附
　　　表編號12部分，監聽譯文見偵1566卷第55至56頁）。苟被
　　　告於前二天之同年月5日曾因金錢糾紛，而與曾振志發生
　　　爭執，甚至加以毆打，且因被告未於該次見面販賣海洛因
　　　予曾振志，曾振志焉有於短短相隔2日後，即再度撥打被
　　　告所持用之同門號行動電話，尋求被告「麻煩一下」、
　　　「就每次，胡瓜一樣這樣啊」，使與被告同處一室又未曾
　　　與曾振志交易過之許芳菱能立即意會「曾振志係要購買海
　　　洛因」，而隨即攜帶海洛因販售予曾振志之可能？由此益
　　　足佐證胡振芳、曾振志上開證述，與事實相符，堪予採
　　　信。
　㈢、證人胡振芳於原審羈押訊問時雖供稱：編號13部分（即本
　　　件犯罪事實），是曾振志要我打電話給黃文秀，黃文秀有
　　　拿一包磨好的FM2 給我，叫我拿過去給曾振志，我警詢及
　　　偵查時所述不同，是因為我搞混了云云（偵1442卷第333 
　　　頁）。然其於原審審理時業已證稱：是黃文秀叫我翻供
　　　的，在地檢署時，檢察官沒在問時，他要求我這樣講的等
　　　語（原審182卷二第110頁）。其於原審審理中雖又證稱：
　　　我不知道曾振志電話中說「一個」是什麼意思，我之前在
　　　警察局講時頭腦不清楚，我是順著警方問的問題回答，曾
　　　振志當時是要找許芳菱還錢，我是自己猜是海洛因云云
　　　（原審182卷二第90、91、103、104、114頁）。然證人胡
　　　振芳此部分之證述與其偵查中之證述不符，且與證人曾振
　　　志所述不符；而證人胡振芳偵查中證述、證人曾振志偵查
　　　及原審證述可採之理由，已詳述於前，故證人胡振芳上開
　　　關於FM2 及不知「一個」是什麼意思之證述，顯係迴護被
　　　告之詞，不足採信。
　㈣、綜上，被告所辯顯係卸責之詞，不足採信。被告與曾振志
　　　既無親誼，更非至交，卻甘冒重刑之險，販售毒品海洛因
　　　予曾振志，依社會常情判斷，顯係意圖從中牟利甚明。本
　　　件被告上開販賣毒品海洛因之犯行，足堪認定。
參、法律之適用：
一、海洛因為毒品危害防制條例第2條第2項第1款所列管之第一
    級毒品，不得持有或販賣。核被告所為，係犯毒品危害防制
    條例第4條第1項之販賣第一級毒品罪。被告販賣前持有海洛
    因之低度行為，應為其販賣之高度行為所吸收，不另論罪。
二、被告前曾因施用毒品案件，經原審法院分別以103年度易字
    第666號、103年度易字第808號判決判處有期徒刑10月、8 
    月確定，復經原審法院以104年度聲字109號裁定應執行有期
    徒刑1年5月確定，於105年4月11日因縮短刑期假釋出監，於
    105年6月2日保護管束期滿，未經撤銷假釋視為執行完畢，
    有臺灣高等法院被告前案紀錄表附卷可考，其於受有期徒刑
    執行完畢後，5年以內故意再犯本件有期徒刑以上之罪，為
    累犯。審酌被告經前案執行完畢後，理應產生警惕作用，惟
    其仍再犯本件各罪，且均屬重罪，足認其對刑罰反應力薄弱
    ，且無司法院釋字第775號解釋意旨所指個案應量處最低法
    定刑，又無法適用刑法第59條減輕其刑，而應依此解釋意旨
    裁量不予加重最低本刑之情形，爰依刑法第47條第1項規定
    ，加重其刑。因本件法定刑為死刑、無期徒刑部分，依法不
    得加重，故僅就其餘刑罰加重之。
三、刑法第59條之酌量減輕其刑，必於犯罪之情狀，在客觀上以
　　引起一般同情，認為即予宣告法定最低度刑期猶嫌過重者，
　　始有其適用（最高法院51年台上字第899號判例意旨參
　　照）。而同為販賣毒品之人，其原因動機不一，犯罪情節未
　　必盡同，或有大宗運輸者，亦有中、小盤之分，其販賣行為
　　所造成危害社會之程度自屬有異，法律科處此類犯罪，所設
　　之法定最低本刑卻屬相同，不可謂不重。於此情形，倘依其
　　情狀處以相當之有期徒刑，即足以懲儆，並可達防衛社會之
　　目的者，自非不可依客觀之犯行與主觀之惡性二者加以考量
　　其情狀，是否有可憫恕之處，適用刑法第59條之規定酌量減
　　輕其刑，期使個案裁判之量刑，能斟酌至當，符合比例原
　　則。查被告所犯販賣第一級毒品犯行，販賣對象僅有1人，
　　販賣毒品之數量甚微，所賺取利益極為有限，相較於長期、
　　大量販賣毒品之真正毒梟而言，其對社會秩序與國民健康之
　　危害，顯然較不成比例，倘仍遽處以販賣第一級毒品之最低
　　刑度，仍屬情輕法重，且難謂符合罪刑相當性及比例原則，
　　更無從與大毒梟之惡行有所區隔，是被告所犯之販賣第一級
　　毒品罪之犯罪情狀，堪認在客觀上足以引起一般同情，而有
　　顯可憫恕之情形，爰依刑法第59條規定，酌量減輕其刑。
四、是否適用毒品危害防制條例第17條第1項規定減刑：
    被告雖曾供稱出毒品毒品上手為綽號「芭樂」之不詳姓名年
    籍之人，惟被告黃文秀所供出毒品上手「芭樂」，經新竹市
    警察局調查後，認未發現「芭樂」販賣毒品相關事證，此有
    該局108年6月18日竹市警刑字第1080021372號函1紙在卷可
    參（原審182卷一第403頁），是尚難認被告有毒品危害防制
    條例第17條第1項規定之適用。
肆、上訴駁回之理由：
一、原審法院因認被告罪證明確，適用上開論科刑規定，以行為
    人之責任為基礎，審酌被告前有違反槍砲彈藥刀械管制條例
    、毒品危害防制條例等前科紀錄有前揭臺灣高等法院被告前
    案紀錄表在卷可稽，堪認其素行非甚佳。而被告雖知海洛因
    為法律嚴格禁止持有或交易、施用之毒品，仍意圖營利，從
    事販賣第一級毒品之行為，藉以牟利，其所為戕害國民身心
    健康及危害社會治安程度非輕。兼衡被告販賣第一級毒品之
    次數為1次、金額為2,000元，但否認販賣第一級毒品犯行之
    態度，及衡酌被告於原審審理中自陳職業為板模工、月收入
    4至5萬元左右、智識程度高職肄業、有一父親76歲、行動不
    便、自己有耳鳴、暈眩之生活狀況，量處有期徒刑15年6月
    。並說明被告用以販賣第一級毒品海洛犯行過程中聯繫交易
    之扣案紅色iPhone手機1支（含門號0000000000號SIM 卡1 
    張），為被告所有之物，爰依毒品危害防制條例第19條第1
    項之規定宣告沒收，另就本次販毒所得2000元，雖未扣案，
    仍應依刑法第38條之1第1項前段、第3項規定，宣告沒收，
    並諭知於全部或一部不能沒收或不宜執行沒收時，追徵其價
    額。經核原判決認事用法均無違誤，量刑亦屬妥適，應予維
    持。
二、被告上訴意旨否認犯罪，並執前詞指摘原判決不當，並無理
    由，應予駁回。
據上論斷，應依刑事訴訟法第368條，判決如主文。
本案經檢察官簡泰宇提起公訴，檢察官王雪惠到庭執行職務。
中　　華　　民　　國　　110 　年　　8 　　月　　11　　日
            刑事第三庭  審判長法　官　邱  顯  祥
                              法　官　李  明  鴻  
                              法　官　楊  欣  怡      
以上正本證明與原本無異。
如不服本判決應於收受送達後20日內向本院提出上訴書狀，其未
敘述上訴之理由者，並得於提起上訴後20日內向本院補提理由書
（均須按他造當事人之人數附繕本）「切勿逕送上級法院」。

                              書記官  陳  緯  宇
　　　　　　　　　　　　　　　 
中　　華　　民　　國　　110 　年　　8 　　月　　11　　日